【裁判字號】    89,上訴,120
【裁判日期】    890531
【裁判案由】    妨害自由
【裁判全文】
臺灣高等法院花蓮分院刑事判決                    八十九年度上訴字第一二０號
    上訴人即被告  乙○○
    選 任辯護 人  鍾年展
右列上訴人即被告因妨害自由等案件，不服臺灣花蓮地方法院八十九年度訴字第七六
中華民國八十九年四月五日第一審判決( 起訴案號：臺灣花蓮地方法院檢察署八十八
年度偵字第四五三七號 )，提起上訴，本院判決如左：
    主  文
原判決撤銷。
乙○○以強暴妨害人行使權利，累犯，處有期徒刑陸月，如易科罰金以佰元折算壹
日。
    事  實
一乙○○前曾於民國（下同）八十三年間因妨害自由等案件，經原審以八十三年度訴
  字第一一號判處有期徒刑一年確定，甫於八十四年十月四日執行完畢，仍不知悔改
  ，於八十八年十一月二十一日晚間十八時許，前往其正協議分手之女友甲○○在花
  蓮市○○○路七十一號工作之「美之御美容店」中，與甲○○因細故發生爭執，乙
  ○○於怒毆甲○○後（傷害部分已撤回告訴），見甲○○受傷流血，乃以送醫為由
  並踢開在場人林穗玉之方法，強押甲○○坐上機車載走。乙○○並於沿途騎乘機車
  行進之妨害他人行使權利行為繼續中，以：「如不跟他走，要同歸於盡」等恐嚇性
  言詞，強行留置甲○○必須坐於機車上，甲○○受其脅制，只得勉強暫時配合。嗣
  乙○○所騎之機車行駛至花蓮市○○街十一巷十七號停車場處，甲○○見乙○○將
  機車駛回自宅附近，似無意送其至醫院就醫時，因疑遭不測，乃趁隙跳車脫逃報警
  處理。
二案經被害人甲○○訴由花蓮縣警察局花蓮分局報請台灣花蓮地方法院檢察署檢察官
  偵查起訴。
    理  由
一訊據上訴人即被告乙○○矢口否認有上揭妨害人行使權利犯行，辯稱：伊只有打甲
  ○○，但是並沒有強押甲○○上機車，是因為甲○○受傷，伊要將其送到醫院救治
  云云。惟查，右揭犯罪事實，業據被害人甲○○迭於警訊、偵查及原審指訴歷歷，
  核與目擊證人林穗玉證述：「八十八年十一月二十一日十八時乙○○無故到我店裡
  毆打我員工甲○○．．．．且將玻璃杯打破，用碎片猛刺朱女頭部，造成朱女滿臉
  是血．．．．後來用玻璃碎片，並用手掐住朱女脖子，強行將朱女押走」( 見警卷
  第十頁、一審卷第十四頁 )之情節相符，且有診斷證明書一紙附卷可稽，被告所辯
  顯係事後卸責之詞，不足採信，本件事證明確，被告犯行洵堪認定，應予依法論科
  。
二被告係強押被害人上機車，於行駛途中或遇紅燈或遇路人尚可呼救，被害人尚有機
  會乘隙下車，自由尚非達於完全被剝奪之程度，核被告所為，係犯刑法第三百零四
  條第一項之妨害人行使權利罪。公訴人認犯刑法第三百零二條第一項之剝奪自由罪
  ，尚有未洽，起訴法條應予變更。至被告於妨害他人行使權利繼續中，以加害生命
  之詞，向被害人甲○○恐嚇稱如不跟他走即同歸於盡等語，自屬包含於妨害甲○○
  行動自由之同一意念之中，縱此部分所為，合於刑法第三百零五條恐嚇危害安全之
  情形，仍應視為妨害他人行使權利之部分行為，不另論罪（最高法院七十四年度台
  上字第三四０四號判例參照）。又被告乙○○前曾於八十三年間因妨害自由等案件
  ，經原審判處有期徒刑一年確定，甫於八十四年十月四日執行完畢，此有台灣花蓮
  地方法院檢察署刑案查註紀錄表一紙在卷足憑，五年以內再犯本件有期徒刑以上之
  罪，為累犯，依刑法第四十七條規定加重其刑。原審予以論罪科刑，固非無見，惟
  原審認係犯刑法第三百零二條第一項之剝奪自由罪，尚有未合，被告之上訴意旨，
  否認犯罪，固無可採，惟原判決既有可議，亦應撤銷改判。爰審酌被告之素行，犯
  罪動機、目的、所生對告訴人身體之健康及活動之自由之損害、犯罪後之態度及業
  已賠償被害人之損害等一切情狀，量處如主文第二項所示之刑，並諭知易科罰金之
  折算標準。
據上論斷，應依刑事訴訟法第三百六十九條第一項、第三百六十四條、第二百九十九
條第一項前段、第三百條，刑法第三百零四條第一項、第四十七條、第四十一條，罰
金罰提高標準條例第一條前段、第二條，判決如主文。
本案經檢察官翟光軍到庭執行職務。
中      華      民      國      八十九    年      五   月     三十一    日
                                    審判長法官  吳  鴻  章
                                          法官  林  德  盛
                                          法官  黃  永  祥
右正本證明與原本無異。
本件檢察官得上訴。
本件被告不得上訴。
                                         書記官  洪  瑞  河
中      華      民      國      八十九    年      五   月     三十一    日


司法院資訊處製作；財團法人民間司法改革基金會備份。
